【裁判字號】    97,消債更,17
【裁判日期】    970630
【裁判案由】    聲請更生程序
【裁判全文】
臺灣高雄地方法院民事裁定            97年度消債更字第17號
聲  請  人  甲○○
上列當事人聲請更生程序事件，本院裁定如下：
    主  文
聲請人甲○○自民國九十六年六月三十日下午四時起開始更生程
序。
命司法事務官進行本件更生程序。
    理  由
一、聲請意旨略以：聲請人前與如附表所示之銀行訂定消費貸款
    、信用卡契約，致積欠如附表所示無擔保債務合計新台幣（
    下同）1,341,573 元，因無法清償債務，而於民國95年5 月
    18 日 ，依金融主管機關協調成立之中華民國銀行公會會員
    辦理消費金融案件無擔保債務協商機制，與如附表所示之債
    權銀行達成分期還款協議，同意自95年5 月起，以分80期，
    無利息之方式償還，依協議每月應償還21,342元。嗣因聲請
    人罹患肝腫瘤，需長時間休息，且因需與2 位妹妹共同負擔
    母親楊瑩瑱之扶養費，並與配偶李政道共同負擔兒子李尚諭
    之扶養費，而即使仍從事原有工作，每月所得僅27,000元，
    又無其他財產，則扣除上開需支出之扶養費及本身之基本開
    銷後，已無能力償還上開協議金額，是聲請人自96年10月起
    即無力依上開協議償還，此乃不可歸責於聲請人之事由所致
    ，聲請准予裁定更生等語。
二、按債務人不能清償債務或有不能清償之虞者，得依本條例所
    定更生程序，清理其債務；債務人無擔保或無優先權之債務
    總額未逾1,200 萬元者，於法院裁定開始清算程序或宣告破
    產前，得向法院聲請更生；債務人對於金融機構因消費借貸
    、自用住宅借款、信用卡或現金卡契約而負債務，在聲請更
    生或清算前，應提出債權人清冊，以書面向最大債權金融機
    構請求協商債務清償方案並表明共同協商之意旨；債務人與
    金融機構協商成立者，不得聲請更生或清算，但因不可歸責
    於己之事由，致履行顯有重大困難者，不在此限；本條例施
    行前，債務人依金融主管機關協調成立之中華民國銀行公會
    會員辦理消費金融案件無擔保債務協商機制與金融機構成立
    之協商，準用前項之規定，消費者債務清理條例第3 條、第
    42條第1 項、第151 條第1 項、第5 項、第6 項分別定有明
    文。
三、聲請人就其主張對銀行尚欠有如附表所示債務、收入及無財
    產之事實，已提出無擔保債務還款計畫及財團法人金融聯合
    徵信中心之個人信用報告回覆書各1 份、所得資料清單2 份
    、產產歸屬資料清單1 份為證（詳卷第33頁至第36頁、第21
    頁至第23頁），經核大致相符，堪信為真實，則聲請人已不
    能清償債務，應可認定。
四、聲請人就其主張上開需扶養情形，亦已提出戶籍謄本2 份、
    戶口名簿1 份為證（詳卷第17頁至第20頁），經核亦無不符
    ，同堪信為真實，因其依原有工作之每月收入金額僅高於協
    議償還金額5,658 元（27,000－21,342＝5,658） ，合計扣
    除協議金額後之工作所得為每年67,896元（5,658 ×12＝
    67,896 ） ，尚不足依所得稅法規定每人每年免稅額即最低
    之生活標準，況聲請人就其另主張罹患肝腫瘤之事實，亦已
    提出診斷證明書1 份為證（詳卷第29頁），亦可信為真實，
    自需多加修養，則聲請人主張扣除本身生活費及需支出之上
    開扶養支出後，已無力償還上開協議金額，即無不符。而其
    另主張已依協議償還1 年餘之事實，亦有存摺1 份附卷可稽
    （詳卷第76頁起），經核雖非每筆償還金額均自該存摺轉帳
    支出，然尚可得知償還持續之期間，並無不符，且如上所述
    ，聲請人無法依協議繼續償還，係因客觀收入不足及協議後
    罹患肝腫瘤所致，非因協議後故有浪費或其他不利償還之行
    為，則應認聲請人已盡償還之誠意，上開與金融機構協商成
    立償還協議，已因不可歸責於聲請人之事由，致履行顯有重
    大困難。
五、綜上所述，聲請人有如附表所示之銀行消費貸款、信用卡債
    務，債務金額未逾1,200 萬元，且其未經法院裁定開始清算
    程序或宣告破產，業經本院查明在案，有查詢表附卷可稽（
    詳卷第65頁），而如上所述，已不能清償債務，且前雖與金
    融機構協商成立償還協議，後因不可歸責於己之事由，致履
    行顯有重大困難，則其聲請更生，依上規定所示，自無不合
    ，應予准許。
六、依消費者債務清理條例第11條第1 項、第45條第1 項、第16
    條第1 項，裁定如主文。
中    華    民    國    97    年    6     月    30    日
              民事第三庭    法      官  鄭峻明
上為正本係照原本作成
本件不得抗告
本裁定已於民國97年6月30日下午5時公告。
中    華    民    國    97    年    6     月    30    日
                            書  記  官  莊豐源
附表：債權人清冊
┌──┬────────────┬────────┬─────────┐
│編號│債權人                  │金額（新臺幣）  │  種        類    │
├──┼────────────┼────────┼─────────┤
│一  │台新國際商業銀行        │285,000元       │現金卡            │
├──┼────────────┼────────┼─────────┤
│二  │日盛商業銀行            │189,000元       │消費借貸          │
├──┼────────────┼────────┼─────────┤
│三  │萬泰商業銀行            │91,000元        │消費借貸          │
├──┼────────────┼────────┼─────────┤
│四  │台北富邦商業銀行        │1,661元         │信用卡            │
├──┼────────────┼────────┼─────────┤
│五  │台灣新光商業銀行        │94,166元        │信用卡            │
├──┼────────────┼────────┼─────────┤
│六  │慶豐商業銀行            │172,164元       │信用卡            │
├──┼────────────┼────────┼─────────┤
│七  │永豐商業銀行            │88,203元        │信用卡            │
├──┼────────────┼────────┼─────────┤
│八  │友邦信用卡公司          │62,273元        │信用卡            │
├──┼────────────┼────────┼─────────┤
│九  │聯邦商業銀行            │142,083元       │信用卡            │
├──┼────────────┼────────┼─────────┤
│十  │遠東商業銀行            │84,735元        │信用卡            │
├──┼────────────┼────────┼─────────┤
│十一│台新國際商業銀行        │125,169元       │信用卡            │
├──┼────────────┼────────┼─────────┤
│十二│美商花旗銀行            │6,119元         │信用卡            │
├──┴────────────┼────────┼─────────┤
│合               計           │1,341,573元     │                  │
└───────────────┴────────┴─────────┘


司法院資訊處製作；財團法人民間司法改革基金會備份。
